【裁判字號】    92,訴,1686
【裁判日期】    920930
【裁判案由】    毒品危害防制條例
【裁判全文】
臺灣臺中地方法院刑事判決                        九十二年度訴字第一六八六號
    公  訴  人  臺灣臺中地方法院檢察署檢察官
    被      告  甲○○
右列被告因毒品危害防制條例案件，經檢察官提起公訴（九十一年度毒偵字第三六二
０號），本院判決如左：
    主  文
甲○○連續施用第一級毒品，處有期徒刑捌月；扣案之第一級毒品海洛因壹包（淨重
零點零貳公克，包裝重零點貳伍公克）沒收銷燬之，扣案之注射針筒貳支均沒收。又
施用第二級毒品，處有期徒刑月。應執行有期徒刑玖月；扣案之第一級毒品海洛因
壹包（淨重零點零貳公克，包裝重零點貳伍公克）沒收銷燬之，扣案之注射針筒貳支
均沒收。
    事  實
一、甲○○曾因施用毒品案件，經本院以九十一年度毒聲字第二一九六號裁定送觀察
    、勒戒後，認無繼續施用毒品之傾向，而由臺灣臺中地方法院檢察署檢察官於民
    國九十一年八月二十二日以九十一年度毒偵字第二三八三號為不起訴處分確定。
    詎甲○○於上開不起訴處分確定後五年內，又基於施用第一級毒品海洛因之概括
    犯意，自九十一年十一月七日某時起，迄同年月十四日某時止，在其位於台中縣
    清水鎮○○路六五號之住處，以將第一級毒品海洛因置入針筒內混水稀釋後而注
    射體內之方式，連續施用第一級毒品海洛因多次；復另行基於施用第二級毒品安
    非他命之犯意，於九十一年十一月十三日下午七、八時許，在上開地點以將第二
    級毒品安非他命放置在玻璃吸食器內，用火燒烤產生氣化，以口鼻吸食之方式，
    施用第二級毒品安非他命一次。嗣經警持搜索票於九十一年十一月十四日十九時
    三十分，在其上開住處扣得第一級毒品海洛因一包（淨重０‧０二公克，包裝重
    ０‧二五公克）及其所有供己施用第一級毒品海洛因之器具注射針筒二支，並採
    集其尿液送檢驗呈嗎啡（海洛因之代謝物）及甲基安非他命陽性反應，而查獲上
    情。後經本院以九十一年度毒聲字第三五七六號裁定送臺灣臺中看守所附勒戒處
    所觀察、勒戒後，經該所認有繼續施用毒品之傾向，而由臺灣臺中地方法院檢察
    署檢察官聲請本院於九十二年六月三日以九十二年度毒聲字第一四一四號裁定送
    強制戒治一年。
二、案經台中縣警察局清水分局報請臺灣臺中地方法院檢察署檢察官偵查起訴。
    理  由
一、前揭事實，業據被告甲○○於本院審理時坦承不諱，並有扣案之第一級毒品海洛
    因一包（淨重０‧０二公克，包裝重０‧二五公克）及被告所有供己施用第一級
    毒品海洛因之器具注射針筒二支等可資佐證，而上開粉末經送請法務部調查局鑑
    定，檢驗結果認為含有第一級第六項毒品海洛因成分，有該局九十一年十二月四
    日調科壹字第一二００一二三三三號鑑定通知書乙份在卷可參。又被告於九十一
    年十一月十四日為查獲時在警局中所採集之尿液，經分別送請臺中縣衛生局以免
    疫學分析法、TOXI-LAB方法檢驗，以及送請內政部警政署刑事警察局以氣相層析
    質譜分析法鑑定，其檢驗之結果均呈「甲基安非他命陽性，嗎啡（海洛因之代謝
    物）陽性」之反應，有台中縣衛生局檢驗尿水報告書、內政部警政署刑事警察局
    鑑驗通知書各一紙附卷可稽。又被告因本件施用毒品犯行，經本院裁定送觀察、
    勒戒後，經臺灣臺中看守所附設勒戒處所評定結果，認被告有繼續施用毒品傾向
    ，亦有臺灣臺中看守所九十二年五月十五日中所正總字第０九二０００一六八二
    號函檢附之有無繼續施用毒品傾向證明書乙份，在卷足參。綜上所述，被告自白
    其於上開時地分別連續施用第一級毒品海洛因以及施用第二級毒品安非他命一次
    等語，均核與事實相符，足堪採信。
二、按施用毒品，其經觀察、勒戒後，認無繼續施用傾向，由檢察官為不起訴處分後
    ，五年內再犯毒品危害防制條例第十條之罪，經觀察、勒戒後，認有繼續施用毒
    品之傾向，除應由法院裁定入戒治處所施以強制戒治外，並應進入審理程序審判
    ，毒品危害防制條例第二十條第三項定有明文；經查，被告前因施用毒品案件，
    經本院以九十一年度毒聲字第二一九六號裁定送觀察、勒戒後，認無繼續施用毒
    品之傾向，而由臺灣臺中地方法院檢察署檢察官於九十一年八月二十二日以九十
    一年度毒偵字第二三八三號為不起訴處分確定，後因本件施用毒品案件復由本院
    以九十一年度毒聲字第三五七六號裁定送臺灣臺中看守所附勒戒處所觀察、勒戒
    後，經該所認有繼續施用毒品之傾向，業有臺灣高等法院被告全國前案紀錄表、
    臺灣臺中地方法院檢察署刑案資料查註紀錄表、全國施用毒品案件紀錄表、不起
    訴處分書、臺灣臺中看守所九十二年五月十五日中所正總字第０九二０００一六
    八二號函附之有無繼續施用毒品傾向證明書等，附卷足參，則被告五年內再犯毒
    品危害防制條例第十條之罪，揆諸上揭條文意旨，本件即應進入審理程序審判。
三、次按，海洛因、安非他命，分別係毒品危害防制條例第二條第二項第一款、第二
    款所列之第一級、第二級毒品，不得非法施用。被告非法施用海洛因、安非他命
    ，核其所為，係犯毒品危害防制條例第十條第一項之施用第一級毒品罪及同條第
    二項之施用第二級毒品罪。被告持有第一級毒品海洛因及第二級毒品安非他命後
    ，進而施用，其持有之低度行為應為施用之高度行為所吸收，不另分論其持有第
    一級毒品罪及持有第二級毒品罪。又被告先後多次施用第一級毒品之犯行，時間
    緊接，犯罪構成要件相同，顯係出於概括之犯意為之，為連續犯，依刑法第五十
    六條規定，以一罪論，並加重其刑。至於被告施用第一級毒品之犯行部分，公訴
    人起訴事實僅敘及被告於九十一年十一月十五日回溯四至五日內某時，施用第一
    級毒品海洛因一次之犯行，而未敘及被告其餘施用第一級毒品海洛因之犯行，然
    該部分與起訴部分既具連續犯之裁判上一罪之關係，應為起訴效力所及，本院自
    得併予審究。而被告所犯上開二罪，犯意各別，行為不同，應分論併罰。爰審酌
    被告前曾因施用毒品案件，經本院裁定送觀察、勒戒及不起訴處分後，仍不知戒
    除施用毒品之惡習，竟又再次施用第一級毒品海洛因及第二級毒品安非他命，而
    無視於毒品對於自身健康之戕害及國家對於杜絕毒品犯罪之禁令，惟其施用毒品
    係屬自戕行為，犯罪手段尚屬平和，亦未因此而危害他人，所生損害尚非鉅大，
    且其於本院審理期間坦承犯行，態度尚稱良好，並考量施用毒品者均有相當程度
    之成癮性及心理依賴，其犯罪心態與一般刑事犯罪之本質並不相同，應側重適當
    之醫學治療及心理矯治為宜，以及被告經施以長時間之強制戒治，固屬保安處分
    之一種，然既與其所應受之刑罰，同係限制人身自由，揆諸比例原則，應予適當
    量刑等一切情狀，分別量處如主文所示之刑，並定其應執行之刑，以示懲儆。末
    按，數罪併罰中之一罪，依刑法規定得易科罰金，若因與不得易科之他罪併合處
    罰結果而不得易科罰金時，原可易科部分所處之刑，自毋庸為易科折算標準之記
    載（此有司法院大法官會議解釋第一四四號解釋文可資參照），故被告因施用第
    二級毒品而處有期徒刑三月之部分，自毋庸另為易科折算標準之記載，附此敘明
    。
四、扣案之第一級毒品海洛因一包（淨重０‧０二公克，包裝重０‧二五公克）為查
    獲之毒品，不問屬於犯人與否，均應依毒品危害防制條例第十八條第一項前段之
    規定宣告沒收銷燬之。又毒品危害防制條例第十八條第一項前段所稱「專」供施
    用毒品之器具，本係指器具本身性質上「專」供施用毒品之用者為限，則被告於
    前開時地為警查獲時所扣得之注射針筒二支，通常亦可供作其他醫療上或日常生
    活上之用途，尚與「專」供施用毒品之用者有間，不得依前開規定宣告沒收銷燬
    之；但查，該扣案之注射針筒二支，係被告所有並為供其施用第一級毒品海洛因
    所用之物等情，業據被告供述在卷，爰依刑法第三十八條第一項第二款之規定，
    宣告沒收之。
據上論斷，應依刑事訴訟法第二百九十九條第一項前段，毒品危害防制條例第十條第
一項、同條第二項、第二十條第三項前段、第十八條第一項前段，刑法第十一條、第
五十六條、第五十一條第五款、第三十八條第一項第二款，判決如主文。
中      華      民      國    九十二    年      九      月     三十     日
                              臺灣臺中地方法院刑事第六庭
                                        審判長法  官  簡  源  希
                                              法  官  林  念  祖
                                              法  官  廖  慧  如
右正本證明與原本無異。
如不服本判決，應於判決送達後十日內向本院提出上訴狀，上訴於臺灣高等法院臺中
分院( 須附繕本 )。
                                              書記官
中      華      民      國    九十二    年      九      月     三十     日
附錄論罪科刑法條全文
毒品危害防制條例第十條
施用第一級毒品者，處六月以上五年以下有期徒刑。
施用第二級毒品者，處三年以下有期徒刑。


司法院資訊處製作；財團法人民間司法改革基金會備份。
